臺灣高等法院刑事判決
110年度上訴字第3553號
上  訴  人  
即  被  告  林谷諺




選任辯護人  林詠御律師 (法扶律師)            

上列上訴人因毒品危害防制條例案件，不服臺灣基隆地方法院11
0年度訴緝字第2號，中華民國110年8月23日第一審判決（起訴案
號：臺灣基隆地方檢察署108年度毒偵字第1536號、108年度偵字
第4154號、108年度偵字第4421號、108年度偵字第4422號），提
起上訴，本院判決如下：
    主  文
上訴駁回。                                              
    理  由
一、本件原判決對被告被訴如原判決附表編號1至3之部分論罪科
    刑，其餘被訴部分諭知不受理判決。上訴人即被告林谷諺提
    起上訴，聲明上訴狀載明「先聲明上訴，其餘理由容後補陳
    」，嗣提出上訴理由狀，僅對原判決諭知有罪及定應執行部
    分提出「上訴要旨」，堪認其僅就有罪部分提起上訴，合先
    敘明。
二、依刑事訴訟法第350條、第361條、第362條、第367條規定，
    不服地方法院之第一審判決而上訴者，須提出上訴書狀，並
    應敘明具體理由，為上訴必備之程式；其所提出之書狀未敘
    述上訴理由，或僅曾以言詞陳述上訴理由者，均應於上訴期
    間屆滿後20日內補提理由書於第一審法院。第一審法院經形
    式審查，認逾期未補提上訴理由者，應定期間先命補正；逾
    期未補正者，為上訴不合法律上之程式，應以裁定駁回。倘
    已提出上訴理由，但所提非屬具體理由者，則由第二審法院
    以上訴不合法律上之程式，判決駁回。所謂具體理由，必係
    依據卷內既有訴訟資料或提出新事證，指摘或表明第一審判
    決有何採證認事、用法或量刑等足以影響判決本旨之不當或
    違法，而構成應予撤銷之具體事由，始克當之；倘僅泛言原
    判決認定事實錯誤、違背法令、量刑失之過重或過輕，而未
    依上揭意旨指出具體事由，或形式上雖已指出具體事由，然
    該事由縱使屬實，亦不足以認為原判決有何不當或違法者，
    皆難謂係具體理由，俾與第二審上訴制度旨在請求第二審法
    院撤銷、變更第一審不當或違法之判決，以實現個案救濟之
    立法目的相契合，並節制濫行上訴（最高法院97年度台上字
    第892號判決意旨參照）。是以上訴人之上訴書狀或補提之
    上訴理由書，雖有敘述上訴理由，惟並未具體敘述第一審判
    決有上述違法、不當情形或形式上雖已指出具體事由，然該
    事由縱使屬實，亦不足以認為原判決有何不當或違法者，即
    與未敘述具體理由無異，其所為上訴，即不符合上訴之法定
    要件。復按刑事審判旨在實現刑罰權之分配正義，故法院對
    有罪被告之科刑，應符合罪刑相當之原則，使輕重得宜，罰
    當其罪，以契合社會之法律感情，此所以刑法第57條明定科
    刑時應審酌一切情狀，尤應注意該條所列10款事項以為科刑
    輕重之標準，俾使法院就個案之量刑，能斟酌至當。而「量
    刑輕重係屬事實審法院得依職權自由裁量之事項，苟已斟酌
    刑法第57條各款所列情狀而未逾越法定刑度，不得遽指為違
    法。」（最高法院72年度台上字第6696號判例意旨參照）。
三、原判決以上訴人即被告林谷諺明知甲基安非他命係屬毒品危
    害防制條例第2條第2項第2款所列管具成癮性、濫用性及社
    會危害性之第二級毒品，不得販賣、持有，竟基於意圖營利
    而販賣第二級毒品之犯意，以其持有之門號0000000000號行
    動電話及通訊軟體LINE作為聯絡販賣第二級毒品甲基安非他
    命之用，而於原判決附表編號1至編號3所示之時間、地點、
    交易數量，販賣第二級毒品甲基安非他命予合購之朱晨宇、
    簡銘助，並收取如附表編號1至編號3所示之金額而完成交易
    之犯罪事實，係依據被告於偵查及原審審理中之自白，核與
    證人朱晨宇、簡銘助於警詢、偵訊證述情節互核相符，並有
    被告與朱晨宇之行動電話通訊監察譯文、朱晨宇與被告、簡
    銘助通訊軟體LINE之對話紀錄截圖在卷，及被告販毒所用之
    行動電話1支扣案可佐，認被告之任意性自白與事實相符。
    而認被告所為均係犯修正前毒品危害防制條例第4條第2項之
    販賣第二級毒品罪，所犯上開3罪，犯意各別，行為互殊，
    應予分論併罰。被告固曾因施用毒品案件，經判決判處有期
    徒刑執行完畢，於徒刑執行完畢後5年內故意再犯本件有期
    徒刑以上之罪，為累犯，惟斟酌司法院大法官釋字第775號
    解釋文，無加重法定最低本刑之必要，不予加重其刑。被告
    於偵訊及原審均坦承犯行，均依修正前毒品危害防制條例第
    17條第2項規定減輕其刑。且考量被告犯後均坦認犯行並配
    合偵辦，足認被告犯後已具悔意，就被告客觀犯行與主觀惡
    性，衡酌其本案此部分所犯之罪之最低度刑，仍有情輕法重
    而過苛之情形，認被告之犯罪情狀，在客觀上應足以引起一
    般同情，堪以憫恕，爰就被告所犯如原判決附表所示各編號
    之販賣第二級毒品罪，均依刑法第59條規定減輕，並再遞減
    之。而審酌被告無視第二級毒品甲基安非他命對於人體健康
    戕害甚鉅，漠視法令販賣甲基安非他命予他人施用，使人沉
    迷毒癮而無法自拔，輕則戕害施用者之身心健康，重則引發
    各種犯罪，而為社會治安敗壞之源頭，對於社會平和秩序實
    有相當程度之危害，殊非可取；惟念被告於偵查中及原審審
    理時均能坦承犯行，犯罪後態度尚佳，兼衡其智識程度、家
    庭生活經濟狀況，暨其犯罪動機、目的、手段、情節、犯罪
    所得利益、販賣毒品之次數、數量及金額，檢察官具體求刑
    應執行有期徒刑4年尚嫌過重等一切情狀，量處如原判決附
    表編號1至編號3「罪名及應處刑罰」欄所示之刑，併定其應
    執行刑如原判決主文所示。扣案之行動電話1支（含0000000
    000號SIM 卡1張）係被告所有且用以聯繫交易毒品事宜所用
    之物，依同條例第19條第1項規定宣告沒收。販賣第二級毒
    品罪之獲利未據扣案，依刑法第38條之1第1項、第3項規定
    沒收之，於全部或一部不能沒收或不宜執行沒收時，追徵其
    價額。經核原判決認事用法並無違誤。
四、被告上訴意旨略以：簡銘助除本案3件共同販賣外，尚有轉讓2次，被告定執行刑雖較簡銘助輕，但刑度無太大差別，是否能適度減輕被告之執行刑。被告家中有80幾歲之祖母身體不佳，被告想幫忙照顧，被告僅獲些許量差，希望能給自新機會云云。查原判決就被告之犯罪情節及科刑部分之量刑基礎，業已斟酌刑法第57條各款事由，理由欄內有具體說明。本院審核前開各量刑事由，並無顯然失出或有失衡平之情事，上訴意旨未具體指摘有何違法事由，以上開理由請求再予減輕，於法不合。
五、綜上，上訴人上訴書狀未敘述具體理由，揆諸首揭說明，其
    所為上訴即不符合上訴之法定要件，應予駁回，並不經言詞
    辯論為之。
據上論斷，應依刑事訴訟法第367條前段、第372條，判決如主文
。
中　　華　　民　　國　　110 　年　　12　　月　　8 　　日
                  刑事第四庭  審判長法　官  陳筱珮
　　　　　　　　　                  法　官  柯姿佐
　　　　　　　　　　　　　　　　　　法　官  吳元曜
以上正本證明與原本無異。
如不服本判決，應於收受送達後20日內向本院提出上訴書狀，其
未敘述上訴之理由者並得於提起上訴後20日內向本院補提理由書
（均須按他造當事人之人數附繕本）「切勿逕送上級法院」。
                                    書記官  陳啟文
中　　華　　民　　國　　110 　年　　12　　月　　8 　　日